臺灣高等法院臺中分院刑事判決
110年度上訴字第761號
上  訴  人  
即  被  告  陳明良


選任辯護人  楊惠琪律師
上  訴  人  
即  被  告  張志明


選任辯護人  翁晨貿律師
            林柏宏律師
            李嘉耿律師
上  訴  人  
即  被  告  楊閔程


選任辯護人  林李達律師
上列上訴人等因傷害等案件，不服臺灣臺中地方法院107年度訴
字第1399號中華民國109年10月30日第一審判決（起訴案號：臺
灣臺中地方檢察署106年度少連偵字第246號），提起上訴，本院
判決如下：
    主  文
原判決關於乙○○、甲○○有罪部分，關於丁○○部分，均撤銷。
乙○○、甲○○成年人與少年共同犯傷害罪，各處有期徒刑陸月，如
易科罰金，均以新臺幣壹仟元折算壹日。甲○○緩刑參年。
丁○○成年人與少年共同犯傷害罪，累犯，處有期徒刑陸月，如
易科罰金，以新臺幣壹仟元折算壹日。
    犯罪事實
一、甲○○前因社區守望相助隊事宜，對戊○○、己○○2人間有所誤
    會，遂由乙○○出面，自民國106年4月23日晚上7時許起至同
    日晚上10時30分許止，在廖秀品(經原審判決無罪確定)所經
    營位於臺中市○○區○○○路000巷旁之「品欣理髮廳」，以其所
    持用之門號0000000000號行動電話(申登人：廖秀品)，多次
    撥打戊○○所持用之門號0000000000號行動電話(申登人：○○○
    )，由乙○○、甲○○、廖秀品在電話中，分別與戊○○通話，告
    知戊○○須偕同己○○於同日晚間，至「品欣理髮廳」解釋清楚
    。而○○○（89年11月生，真實姓名年籍詳卷，經臺灣臺中地
    方法院少年法庭以107年度少護字第348號裁定不付保護處分
    在案）因前與戊○○、己○○2人有過糾紛，得悉其2人將於106
    年4月23日晚間前往「品欣理髮廳」後，遂以臉書傳送訊息
    予陳志明，要求陳志明至「品欣理髮廳」會合，陳志明再分
    別撥打電話邀請○○○（00年00月生，真實姓名年籍詳卷，經
    臺灣臺中地方法院少年法庭以107年度少護字第195號裁定施
    以感化教育在案）、庚○○到場。乙○○亦於同日晚間以烤肉為
    由，邀集丁○○及庚○○、陳志明、趙東烈、宋承祐(庚○○、陳
    志明、趙東烈、宋承祐等4人均經原審判處有期徒刑6月確定
    )、宋淑靜、吳學鈞、陳政偉、林宏穎(宋淑靜、吳學鈞、陳
    政偉、林宏穎等4人均經原審判決無罪確定)，及○○○、○○○、
    ○○○（00年0月生，真實姓名年籍詳卷，經臺灣臺中地方法院
    少年法庭以106年度少護字第631號裁定交付保護管束在案）
    、○○○（00年00月生，真實姓名年籍詳卷，經臺中地方法院
    少年法庭以107年度少護字第348號裁定交付保護管束在案）
    、○○○（00年0月生，真實姓名年籍詳卷)、○○○（00年0月生
    ，真實姓名年籍詳卷，○○○、○○○2人均經臺中地方法院少年
    法庭以107年度少護字第348號裁定應予訓誡，並予以假日生
    活輔導在案）、○○○（00年00月生，真實姓名年籍詳卷，經
    臺中地方法院少年法庭以107年度少護字第196號裁定不付保
    護處分在案），與其他真實姓名年籍不詳人士共2、30餘人
    到場。嗣戊○○、己○○於106年（起訴書誤繕為107年）4月24
    日凌晨0時許，駕駛車牌號碼000-0000號自用小客車（車主
    為己○○女友○○○之○○○○）抵達並進入「品欣理髮廳」內，雙
    方開始談判，過程中因言語未合，甲○○、乙○○、丁○○、宋承
    祐竟共同基於普通傷害之犯意聯絡，由甲○○、宋承祐徒手推
    打拉扯戊○○、己○○，乙○○並取出菜刀1把（未扣案）揮砍戊○○後背1刀，後該菜刀由丁○○接手持以再砍中戊○○背部1刀。
    庚○○、陳志明、趙東烈與○○○、○○○等人見狀，即與甲○○、乙○○、丁○○、宋承祐等人共同基於傷害之犯意聯絡，衝進「品
    欣理髮廳」內，由陳志明、庚○○、趙東烈徒手毆打己○○、戊○○，○○○則持高爾夫球桿毆打己○○。嗣戊○○、己○○遭○○○、乙○○、陳政偉等人帶出「品欣理髮廳」外，甲○○、乙○○、陳志
    明、趙東烈、宋承祐再分持球棒或徒手，庚○○、○○○分持安
    全帽，○○○持高爾夫球桿，○○○則徒手，繼續毆打己○○、戊○○
    。己○○因而受有右側氣血胸、右側第10根肋骨骨折、右胸部
    、背部、右肩、右手腕及雙膝挫傷等傷害；戊○○則受有頭部
    外傷（前額1*1公分）併腦震盪、右側第10肋骨骨折、右膝2
    *2公分、右大拇指0.5*0.5公分及背部開放性傷口（右背5*2
    公分及7*3公分撕裂傷）等傷害。己○○因不堪毆打，趁隙逃
    往臺中市○○區○○○路000巷口處，仍遭陳志明、宋承祐分持球
    棒，庚○○、○○○分持安全帽，○○○持高爾夫球桿追逐毆打，戊○○則於逃至車上欲駕車離開時，遭○○○持高爾夫球桿猛砸副
    駕駛座車窗（毀損部分未據告訴），俟己○○逃進巷口荔枝園
    後，陳志明等人始罷手返回「品欣理髮店」。嗣經警方據報
    到場處理，戊○○趁機聯繫己○○女友○○○駕車至現場附近搭載
    送渠等至衛生福利部豐原醫院急診就醫，並於106年4月24日
    撥打電話向警方報案，而循線查悉上情。
二、案經己○○、戊○○訴由臺中市政府警察局豐原分局移送臺
    灣臺中地方檢察署檢察官偵查起訴。
    理    由
一、按被告以外之人於審判外之言詞或書面陳述，除法律有規定
    者外，不得作為證據；又被告以外之人於審判外之陳述，雖
    不符合同法第159條之1至第159條之4之規定，但經當事人於
    審判程序同意作為證據，法院審酌該言詞陳述或書面陳述作
    成時之情況，認為適當者，亦得為證據。當事人、代理人或
    辯護人於法院調查證據時，知有第159條第1項不得為證據之
    情形，而未於言詞辯論終結前聲明異議者，視為有前項之同
    意，刑事訴訟法第159條第1項及第159條之5分別定有明文。
    本案以下由檢察官所提出而採為判決基礎之證據，其性質屬
    被告以外之人於審判外之陳述而屬傳聞證據者，檢察官、上
    訴人即被告(下稱被告)丁○○、甲○○及其辯護人於本院準備程
    序及審判程序時，均同意有證據能力；被告乙○○及其辯護人
    、檢察官則均表示沒有意見(見本院卷第237至246頁、第356
    至357頁)，本院審酌上開傳聞證據作成時之情況，核無違法
    取證及證明力明顯過低之瑕疵，為證明犯罪事實所必要，亦
    認為以之作為證據為適當，自得逕依同法第159條之5規定作
    為證據。又傳聞法則乃對於被告以外之人於審判外之言詞或
    書面陳述而為之規範，本判決以下引用之非供述證據，無刑
    事訴訟法第159條第1項規定傳聞法則之適用，經本院於審判
    時依法踐行調查證據程序，與本案待證事實具有自然之關聯
    性，且無證據證明係公務員違法取得之物，依法自得作為證
    據。
二、訊據被告丁○○於原審、本院準備程序及審判時(除否認持菜
    刀砍傷告訴人戊○○外)、被告乙○○於本院準備程序及審判時(
    見本院卷第236頁)、被告甲○○於本院審判時(見本院卷第379
    頁)，對於上開犯罪事實均坦承不諱，核與同案被告庚○○、
    陳志明、趙東烈於原審審判時供述；證人即同案被告陳政偉
    於原審審判時證述；證人即少年○○○、○○○、○○○於原審少年
    法庭訊問及原審審判時證述；證人即少年○○○、○○○於原審審
    判時證述之情節相符，並經證人即告訴人己○○、戊○○於檢察
    官偵訊、原審少年法庭訊問及原審審判時分別證述遭被告等
    人共同圍毆之案發經過等情明確，此外復有告訴人己○○、戊○○之衛生福利部豐原醫院診斷證明書、加護病房診療計畫說
    明書、放射科電腦斷層攝影(CT)檢查說明書、己○○之病人病
    危通知單、監視器畫面翻拍照片、門號0000000000、000000
    0000號行動電話之基本資料查詢、衛生福利部豐原醫院107
    年10月29日豐醫總字第1070009957號函檢送告訴人己○○、戊○○之病歷影本、107年12月26日豐醫醫行字第1070012054號
    函、110年9月1日豐醫醫行字第1100007567號函、證人即被
    告丁○○109年2月11日當庭繪製菜刀形狀圖等在卷可資佐證。
    足徵被告乙○○、甲○○、丁○○等3人所為之任意性自白與事實
    相符，堪以採信。
三、被告丁○○於原審及本院雖辯稱：我雖然有拿菜刀，但沒有砍
    到人等語。然查：
(一)證人即告訴人己○○、戊○○於原審少年法庭訊問時均證稱：「
    菜刀是乙○○拿出來作勢砍我們的時候，就被丁○○拿走了，丁○○就拿菜刀砍我們，丁○○有砍到戊○○的後背，之後乙○○又把
    菜刀搶去，乙○○就拿菜刀要砍己○○，在推擠就沒有砍到己○○
    ，結果砍到戊○○左腳的褲子」等語（見原審卷二第211頁）
    ；證人戊○○復於原審審判時證稱：「那時是乙○○拿刀子要砍
    我，第一刀有下去，第二刀也有下去。第一刀是直接中後背
    ，第二刀他要砍我可是沒有砍到，砍到褲子而已。是丁○○砍
    到我後背，乙○○砍到我褲子。...(...你背後所中的那一刀
    ，你認為是丁○○砍的，還是認為是乙○○砍的?)是丁○○。因為
    丁○○那把刀子要下去的時候，我趕快轉向我哥哥己○○，所以
    我背後才會被砍。(...所以你知道揮砍你的人是誰?)是。(
    所以你確定是丁○○砍你的，不是乙○○?)是」等語(見原審卷
    二第195頁背面至第196頁)。證人己○○、戊○○均已明確證稱
    被告丁○○確有砍中證人劉坤霖背部等情。
(二)證人即告訴人戊○○固於檢察官偵訊時證稱：「（打人過程中
    ，對方有講什麼？）我們被推擠過程中，乙○○拿刀子出來，
    丁○○拿刀子要砍我跟己○○」等語（見他字卷第168頁背面）
    ；於原審少年法庭訊問時證稱：「當時先發生推擠，再來毆
    打，最後演變到乙○○直接去廚房拿菜刀出來要砍我，我們就
    站在最前面，乙○○一刀砍下來時我就趕快去阻止，那第一刀
    就有砍在我背後，第二刀要再砍時，有一個少年去阻止乙○○
    不要再砍。...（就你印象中，刀子是否一直在乙○○手上？
    ）我記得乙○○手上的刀後來有被丁○○拿去，丁○○有揮刀，我
    當時跌倒，我的褲子左腳小腿部位有被劃破」等語（見原審
    卷二第222頁）；復於原審審判時證稱：「（乙○○拿那把刀
    之後有沒有揮？）有，就是這樣晃晃晃。（乙○○有無朝向何
    人揮？）朝我跟我哥哥己○○。...(揮的時候有無揮到人?有
    無砍到?)差一點點，沒有砍到。(那把刀後來為何會掉到丁○○那邊去?)好像是他們衝過來要毆打我們的時候，應該是丁○○搶過去的。從乙○○手中拿起來...(丁○○拿到那把刀之後有
    沒有揮?)有。(向誰揮?)向我。(有無砍到你?)沒有，那時剛
    好砍到腳。丁○○沒有砍到我哥哥己○○，我剛剛說丁○○要砍我
    的腳，可是丁○○沒有砍成功，所以是褲子破掉。...（何時
    你覺得你的背有被刀子砍了一刀？）刀子已經要劃下去的時
    候。（是誰劃下去？）乙○○。（你受傷的位置為何？）是在
    後面。（是你背對乙○○，乙○○劃下去的？）對，因為那時那
    一刀是要砍我哥哥己○○的胸前。（所以你幫己○○擋下來？）
    對。...（他們分別以何種方式攻擊你？攻擊何處？）○○○用
    手推，再用拳頭打，宋承祐只是用手推我，店內還有丁○○拿
    菜刀砍，乙○○有打我。...(當天背部被砍幾刀?)中1刀。第2
    刀要砍我，可是沒有砍到，結果砍到我的褲子。(...你的背
    部到底被砍到幾刀?)我不知道，那時候都已經痛到沒知覺了
    」等語（見原審卷二第177至178頁、第183頁背面、第188頁
    背面、第195頁)。證人戊○○雖證稱：被告丁○○雖有揮刀朝告
    訴人戊○○揮砍，但僅劃破褲子左腳小腿部位等語，與其前開
    所證述內容有所出入，且衛生福利部豐原醫院107年12月26
    日豐醫醫行字第1070012054號函亦稱：告訴人戊○○至該院急
    診時意識清楚，傷口無法由肉眼辨識是否由刀械揮砍所致等
    字句（見原審卷二第83頁）。然依卷附告訴人戊○○之衛生福
    利部豐原醫院診斷證明書（見警卷第98頁）所載，其右背受
    有兩處撕裂傷（各為5*2公分及7*3公分）之傷勢，於一般情
    形下，應係遭鋒利之兇器所造成，衛生福利部豐原醫院上開
    函文所載，自無從據為有利被告丁○○之認定。佐以案發當時
    除被告乙○○所取出、被告丁○○接手之菜刀外，其餘在場之共
    同正犯或徒手、或分持球棒、高爾夫球桿、安全帽等鈍物，
    應無可能造成告訴人戊○○受有上開撕裂傷。足徵告訴人戊○○
    右背所受兩處撕裂傷，其中1處應係由被告乙○○揮砍，另1處
    係由被告丁○○揮砍所致。本件應以證人戊○○上開證述其有遭
    被告丁○○持菜刀砍中其後背1刀等情，較為可採。
(三)至被告丁○○之辯護人雖質疑告訴人戊○○之衛生福利部豐原醫
    院急診護理評估表上，係記載其右背「擦傷」5*2公分及7*3
    公分(見原審卷一第258頁背面)，與診斷證明書所載「撕裂
    傷」不符等語。然經本院函詢結果，經該醫院函覆稱：「有
    關本案診治醫師與急診護理人員依病歷記載回覆如下：㈠診
    斷書上有三個診斷，⒈腦震盪、⒉肋骨骨折、⒊背部開放性傷
    口，其中第3項診斷與急診記載是一致的。㈡診斷書上的診斷
    與醫師囑言描述是一致，病歷記載為傷勢的紀錄與描述，與
    診斷書上文字呈現會略有不同，因『診斷項目』為對患者評估
    後下的醫療診斷而非對傷勢詳細描述」等字句，有該醫院11
    0年9月1日豐醫醫行字第1100007567號函可稽(見本院卷第29
    3頁)。佐以上開急診護理評估表係由護理師依據傷口性質描
    述而填載，並非經醫師專業之診斷，尚不能以該急診護理評
    估表之記載與診斷證明書不符，而逕予否定診斷證明書所載
    內容之真實性，附此說明。
四、綜上所述，本案事證明確，被告乙○○、甲○○、丁○○等3人上
    開傷害犯行部分，均堪認定，應依法論科。
五、公訴意旨雖認被告乙○○、甲○○、丁○○等3人均涉犯刑法第271
    條第2項、第1項之殺人未遂罪嫌等語。惟按殺人未遂與傷害
    之區別，本視加害人有無殺意為斷，被害人受傷之程度，被
    害人受傷處所是否為致命部位，及傷痕多寡，輕重如何，僅
    足供認定有無殺意之參考，究不能據為區別殺人未遂與傷害
    之絕對標準，故不能僅因被害人受傷之位置係屬人體要害，
    即認定加害人自始即有殺害被害人之犯意。又行為人於行為
    當時，主觀上是否有殺人之故意，除應斟酌其使用之兇器種
    類、攻擊之部位、行為時之態度、表示外，尚應深入觀察行
    為人與被害人之關係、衝突之起因、行為當時所受之刺激、
    下手力量之輕重，被害人受傷之情形及行為人事後之態度等
    各項因素綜合予以研析。另按持刀砍人，是否有殺人之決意
    ，原應參酌當時情況，觀其行為之動機，視其下手之情形，
    及砍向之部位，與受傷之輕重等等，以為綜合之判斷，殊不
    能僅以口頭之「給你死」或「殺」之語詞，即謂其有殺人之
    意思。而殺人犯意之存否，固係隱藏於行為人內部主觀之意
    思，且此意思可能係存在有相當之時間，亦可能係在下手之
    際方產生，惟不論係何種情況均須以積極並確實之證據證明
    ，始足以認定之，亦即該項殺人或傷害之主觀犯意認定，仍
    須參酌各方面直接、間接證據，例如行為人與被害人之關係
    ，事前之仇隙是否足以引起其殺人之動機、所用兇器為何、
    攻擊時之力勁是否猛烈、被害人之傷勢如何、受傷部位是否
    足以致命、攻擊後之後續動作是否意在取被害人性命等一切
    客觀情狀全盤審酌考量，而不得以推測或擬制之方法，以為
    裁判之基礎。查：
  ⒈本件之緣起，係被告甲○○因社區守望相助隊事宜，而對告訴
    人2人有所誤會，由被告乙○○於案發當日出面撥打電話予告
    訴人戊○○，再由被告乙○○、甲○○與廖秀品輪流與告訴人戊○○
    通話，要求其偕同告訴人己○○到場解釋清楚等情，為被告甲○○、乙○○所不爭執。又告訴人2人均證稱僅認識被告乙○○，
    其他人都不熟等語（見他字卷第168頁背面），復於原審陳
    稱於本案之前，與被告甲○○、陳志明、廖秀品間沒有確切之
    糾紛等語（見原審卷五第157頁），可見被告乙○○等人與告
    訴人2人間，既無深仇大恨，其等主觀上當不至於僅因被告
    甲○○對告訴人2人發生誤會，即有非致告訴人2人於死不可之
    殺人動機。
  ⒉又告訴人己○○於106年4月24日0時51分，至衛生福利部豐原醫
    院急診時，經診斷受有右側氣血胸、右側第10肋骨骨折、右
    胸部、背部、右肩、右手腕及雙膝挫傷，於同日接受胸管引
    流手術，於106年4月28日轉入一般病房，106年5月3日出院
    ；告訴人戊○○於同日至該院急診，經診斷受有頭部外傷（前
    額1*1公分）併腦震盪、右側第10肋骨骨折、右膝2*2公分、
    右大拇指0.5*0.5公分及背部開放性傷口（右背5*2公分及7*
    3公分撕裂傷），於106年4月26日出院等情，有告訴人2人之
    衛生福利部豐原醫院診斷證明書、告訴人己○○之加護病房診
    療計畫說明書、放射科電腦斷層攝影(CT)檢查說明書等在卷
    可佐（見警卷第97至98頁、第100至101頁）。且告訴人2人
    至衛生福利部豐原醫院急診時，均意識清楚等情，亦有該院
    107年12月26日豐醫醫行字第1070012054號函附卷可稽（見
    原審卷二第83頁）。觀諸告訴人2人上開傷勢，告訴人2人受
    傷之部位，非僅及於頭部及胸部等身體致命部位，尚及於背
    部、右肩、右手腕、雙膝及右大拇指等多處身體部位，由此
    可知，被告乙○○等人當時徒手或分持菜刀、球棒、高爾夫球
    桿、安全帽等物攻擊告訴人2人，並非特定集中攻擊告訴人2
    人之身體致命部位，而係朝告訴人2人之身體一陣亂打。再
    依告訴人2人所述，被告乙○○等人夥同到場之人數約有20至3
    0人（見他字卷第168頁、原審卷二第222頁背面），可見被
    告乙○○等人具有人數上之優勢，又均係青壯之年，而依其等
    徒手或分持菜刀、球棒、高爾夫球桿、安全帽等物毆打告訴
    人2人之情形觀之，果若其等確有致告訴人2人於死之犯意聯
    絡，告訴人2人當日所受之傷勢，應非僅止於此而已，自無
    法以被告乙○○等人當時所持之兇器及告訴人2人受傷之部位
    ，逕推認被告乙○○等人當時主觀上具殺人之犯意。又被告乙○○、丁○○當時在「品欣理髮廳」內，雖有分持菜刀各砍中告
    訴人戊○○後背1刀，致告訴人戊○○受有右背兩處撕裂傷（各
    為5*2公分及7*3公分），惟由告訴人戊○○上開傷勢部位及嚴
    重程度觀之，可見被告乙○○、丁○○當時分持菜刀砍中告訴人
    戊○○身體之力道並非猛烈。況被告乙○○、丁○○嗣後並未持菜
    刀追出「品欣理髮廳」店外，連續追砍告訴人2人，亦無法
    以被告乙○○、丁○○當時曾分持菜刀各砍中告訴人戊○○右背1
    刀，即逕推認其2人主觀上具有殺人之犯意。另告訴人2人於
    原審審判時固均證稱：被告乙○○、甲○○在場有喊「呼死」、
    「拖出去打，打乎死」（台語）等語（見原審卷二第159、1
    71、180、181頁），然一般人在打架、鬥毆時為助長己方聲
    勢，雖有大聲吶喊「給他死」等語，其真意不盡然係欲取對
    方性命，亦可能僅係打架、鬥毆時，以聲勢懾服對方之措詞
    而已，縱認被告乙○○、甲○○在場有喊上開言詞，亦難僅憑此
    而遽予推論下手攻擊之行為人即有取人性命之殺人故意。
  ⒊再者，依告訴人2人於原審少年法庭訊問時均證稱：「在我們
    被毆打的過程中，我（戊○○）就推我哥哥（己○○）往前跑，
    己○○就趁機要跑到對面的荔枝園，跑到一半的時候就跌倒，
    己○○跌倒之後又被打，因為臉是朝下的所以不知道是何人打
    的，後來己○○有爬起來，跑到荔枝園躲藏」等語（見原審卷
    二第211頁背面）；告訴人己○○於原審證稱：在店外被打完
    後，我在跑到「菁英游泳池」對面那邊還有被打，後來我跑
    向荔枝園之後，他們好像又跑去車子那邊砸車、打我弟弟戊○○等語(見原審卷二第159頁背面至第160、170頁)；告訴人
    戊○○於原審證稱：我跟己○○到店外還有繼續被毆打，我把我
    哥哥己○○推出去，叫他趕快跑，他們一整群追過去樹林裏面
    打己○○等語(見原審卷二第186頁背面至第187頁)。可知告訴
    人2人在「品欣理髮廳」店內、外遭毆打後，告訴人己○○被
    追打後跑到荔枝園。衡以
　　被告乙○○等人夥同到場之人數約有20至30人，果若被告乙○○
    等人確有致告訴人2人於死之犯意聯絡，被告乙○○等人以其
    人數上之優勢，大可堵住「品欣理髮廳」大門不讓告訴人2
    人趁機逃出「品欣理髮廳」，其等又何須將告訴人2人帶出
    「品欣理髮廳」外毆打，而讓告訴人2人在外有逃跑之機會?
  ⒋綜上所述，被告乙○○、甲○○、丁○○等3人與其他共同正犯主觀
    上應僅具有傷害告訴人2人之犯意聯絡，而不具殺害告訴人2
    人之故意。公訴意旨認其等主觀上係基於殺人之不確定故意
    為之，容有未洽。
六、論罪科刑：
(一)按行為後法律有變更者，適用行為時之法律。但行為後之法
    律有利於行為人者，適用最有利於行為人之法律，刑法第2
    條第1項定有明文。查被告乙○○、甲○○、丁○○3人行為後，刑
    法第277條第1項已於108年5月29日修正公布，於108年5月31
    日生效，其法定刑由「3年以下有期徒刑，拘役或1千元以下
    罰金」，提高為「5年以下有期徒刑、拘役或50萬元以下罰
    金」，經比較新舊法之結果，行為後之法律並未較有利於被
    告，依刑法第2條第1項前段規定，應適用行為時即修正前刑
    法第277條第1項之規定，對被告較為有利。
(二)核被告乙○○、甲○○、丁○○等3人所為，均係犯修正前刑法第2
    77條第1項之傷害罪。被告乙○○等3人與同案被告陳志明、庚○○、趙東烈、宋承祐、少年○○○、○○○、○○○、○○○、○○○、○○○
    及其他不詳人等，就上開傷害犯行，彼此間有犯意聯絡及行
    為分擔，均為共同正犯。
(三)被告乙○○等3人於前揭時、地個別攻擊告訴人戊○○、己○○之
    數行為，係基於單一犯意，在時空密接之情形下，接續侵害
    同一法益，該數行為之獨立性極為薄弱，依一般社會健全觀
    念，在時間差距上，難以強行分開，在刑法評價上，以視為
    數個舉動之接續施行，合為包括之一行為予以評價，較為合
    理，應屬接續犯之一罪關係。被告乙○○等3人於同一時地共
    同毆打告訴人2人成傷，係一行為觸犯數同種罪名之想像競
    合犯，應依刑法第55條前段之規定，從一重僅論以一傷害罪
    。
(四)檢察官起訴意旨雖認被告乙○○等3人所為，均係犯刑法第271
    條第2項、第1項之殺人未遂罪，惟被告乙○○等3人於本案應
    僅成立傷害罪，業經本院認定如前，故此部分起訴法條容有
    未洽，惟因本院認定被告等之犯罪事實與起訴意旨所認定之
    犯罪事實，其基本社會事實相同，且經法院於審判期日告知
    被告乙○○等3人及其等之辯護人，對被告乙○○等3人之刑事辯
    護防禦權，並無不利之影響，爰依刑事訴訟法第300條之規
    定變更起訴法條。
(五)按兒童及少年福利與權益保障法第112條第1項前段規定：「
    成年人教唆、幫助或利用兒童及少年犯罪或與之共同實施犯
    罪或故意對其犯罪者，加重其刑至二分之一」，係以成年之
    行為人所教唆、幫助、利用、共同犯罪或其犯罪被害者之年
    齡，作為加重刑罰之要件，雖不以該行為人明知（即確定故
    意）上揭諸人的年齡為必要，但至少仍須存有不確定故意，
    亦即預見所教唆、幫助、利用、共同實施犯罪或故意對其犯
    罪之人，係為兒童或少年，而不違背其本意者，始足當之。
    查本件被告乙○○、甲○○、丁○○等3人於行為時均已成年，同
    案之○○○、○○○、○○○、○○○、○○○、○○○等人於行為時則均為未
    滿18歲之少年，有其等之年籍資料可佐。而證人即少年○○○
    於原審審判時證稱：我認識被告乙○○、丁○○，他們應該知道
    我當時未滿18歲，我們認識的時候就會問年紀等語（見原審
    卷三第197至198頁)；證人即少年○○○於原審審判時證稱：我
    認識被告乙○○、丁○○，他們應該都知道我當時未滿18歲，我
    都有跟他們講等語（見原審卷三第211頁背面至第212頁)；
    證人即少年○○○於原審審判時證稱：我認識被告乙○○、丁○○
    、甲○○，我案發當時還未滿18歲，乙○○應該知道我未滿18歲
    ，因為我們聊天時會聊到有沒有在上課，甲○○也知道我幾歲
    ，因為我在甲○○那邊上班等語（見原審卷三第18至19頁)；
    證人即少年○○○於原審審判時證稱：甲○○是我以前洗車場的
    老闆，我是甲○○的員工，所以甲○○在案發當時知道我跟○○○
    還未滿18歲等語（見原審卷五第123頁)；證人即少年○○○於
    原審審判時證稱：甲○○跟我是朋友，他知道我在案發當時還
    未滿18歲等語（見原審卷五第134頁)，被告乙○○等3人對此
    節亦不爭執。是被告乙○○、甲○○、丁○○等3人與○○○、○○○、○○○、○○○、○○○、○○○等人共同實施犯罪時，已明知其等分別
    為未滿18歲之少年，爰均依兒童及少年福利與權益保障法第
    112條第1項前段之規定加重其刑。
(六)被告丁○○前於104年間，因公共危險案件，經臺灣臺中地方
    法院以104年度審交簡字第990號判決判處有期徒刑2月確定
    ，於105年1月18日易服社會勞動執行完畢，有臺灣高等法院
    被告前案紀錄表1份在卷可稽。被告丁○○於受有期徒刑執行
    完畢後，5年內故意再犯本案有期徒刑以上之罪，為累犯，
    考量刑法第47條累犯加重規定之立法理由，係因犯罪行為人
    之刑罰反應力薄弱，需再延長其矯正期間，以助其重返社會
    ，並兼顧社會防衛之效果。而被告丁○○前案之犯罪經有期徒
    刑執行完畢後，理應產生警惕作用而能自我控管，不再觸犯
    有期徒刑以上之罪，卻於執行完畢後未滿2年，即故意再犯
    本案，足見被告丁○○有其特別惡性，前罪有期徒刑之執行並
    無成效，其對於刑罰之反應力顯然薄弱，如加重其所犯法定
    最低本刑，並無使被告所受刑罰超過其應負擔罪責，依司法
    院大法官釋字第775號解釋意旨，本院認有必要依刑法第47
    條第1項之規定遞予加重其刑。
七、原審經審判結果，以被告乙○○、甲○○、丁○○上開犯罪均事證
    明確，予以論罪科刑，固非無見，然：⑴被告甲○○於原審判
    決後，已於110年9月25日與告訴人2人成立和解，同意給付
    告訴人2人共新臺幣(下同)12萬元，並當場給付完畢，告訴
    人2人並表示不再訴究之意，有和解書、刑事撤回告訴狀各1
    份在卷可佐(見本院卷第325、327頁)；被告乙○○、甲○○原本
    否認犯行，但於本院審判時均已自白，原判決未及審酌此有
    利於被告甲○○、乙○○之量刑因子，尚有未洽；⑵依司法院釋
    字第775號解釋意旨，應係於個案應量處最低法定刑、又無
    法適用刑法第59條在內減輕規定之情形，法院應依此解釋意
    旨裁量不予加重最低本刑。原審雖認定被告丁○○為累犯，然
    審酌被告丁○○構成累犯之前科案件為公共危險案件，與本案
    傷害之犯行毫無關連，兩者罪質不同、犯罪類型及犯罪情節
    均屬有異，尚難認其為本案傷害犯行，有何刑罰反應力薄弱
    或主觀上具特別惡性之情形，而未依刑法第47條第1項之規
    定加重其刑，但原審就被告丁○○之量刑並非量處最低本刑，
    核與上開司法院釋字第775號解釋意旨不符，其此部分之認
    定亦有違誤。被告甲○○原本以其並未對告訴人犯傷害罪為由
    提起上訴，然於本院審判時已承認犯罪，其提起上訴所指各
    節，並無可採；被告丁○○提起上訴，以其並未持刀砍告訴人
    等情，指摘原審判決不當，經核亦無可採，業如前述。被告
    乙○○提起上訴，以其坦承傷害犯行、與告訴人達成和解等情
    ，指摘原審量刑過重，則有理由，且原判決既有上開未當之
    處，即屬無可維持，自應由本院將原判決關於被告乙○○、甲○○有罪部分，關於被告丁○○部分，均予以撤銷改判。
八、爰審酌被告乙○○、甲○○、丁○○等3人均為智慮成熟之成年人
    ，本應以理性和平之方式處理問題，然其等卻捨此不為，僅
    因被告甲○○就守望相助隊事宜，對告訴人2人有所誤會，於
    雙方見面後，因言語未合，即由其等與在場之其他共同正犯
    徒手或分持菜刀、球棒、高爾夫球桿及安全帽等物傷害告訴
    人2人，致告訴人己○○、戊○○2人分別受有前開傷害，所受之
    傷勢不輕，其等行為實值非難。復考量被告丁○○於原審審判
    時已坦承犯行，被告乙○○、甲○○於原審雖否認犯行，然於本
    院已坦承之犯罪後態度，兼衡被告乙○○已以7萬5千元、7萬5
    千元；被告丁○○以5萬元、5萬元，分別與告訴人2人成立調
    解，並如期履行調解條件，此經告訴人2人於原審供明在卷
    （見原審卷五第157頁），並有臺灣臺中地方法院109年度中
    司刑移調字第210、211號調解序筆錄各1份附卷可稽（見原
    審卷四第64至67頁）；被告甲○○則於本院與告訴人2人成立
    和解。被告等3人參與毆打告訴人2人之程度、當時所持以行
    兇之物，及其等所自承之智識程度、家庭生活狀況（見原審
    卷四第95頁背面至第96頁、本院卷第380至381頁）等一切情
    狀，分別量處如主文第2至3項所示之刑，並均諭知易科罰金
    之折算標準。
九、末查被告甲○○前未曾因故意犯罪受有期徒刑以上刑之宣告，
    有臺灣高等法院被告前案紀錄表在卷可稽。被告甲○○於犯後
    雖曾否認犯罪，未能坦然以對，然其係偶一犯罪，且於本院
    審判時坦承犯行，並與告訴人2人達成和解，同意給付12萬
    元，復當場給付現金完畢，告訴人2人並同意若被告甲○○合
    於緩刑條件，同意法院給予緩刑等情，此有和解書1份在卷
    可稽(見本院卷第325頁)，被告甲○○顯已積極填補損害，並
    非毫無悔意，本院認其經此偵審程序並刑之宣告後，應知所
    警惕而無再犯之虞，並考量被告從事之工作、家庭經濟狀況
    等情，因認本件以暫不執行其刑為當，爰依刑法第74條第1
    項第1款規定，予以宣告緩刑3年。
十、沒收部分：
　　本案被告乙○○、丁○○所持以砍傷告訴人戊○○之菜刀1把；被
    告乙○○、甲○○與陳志明、趙東烈、宋承祐等人所持以毆打告
    訴人2人之球棒；同案被告庚○○、少年○○○所持以毆打告訴人
    2人之安全帽；少年○○○所持以毆打告訴人2人之高爾夫球桿
    ，雖均係供本案犯罪所用之物，惟上開物品均未扣案，且非
    專供犯罪所用之物，而案發至今時隔已久，是否尚屬存在已
    有不明。酌已該等物品係屬現今社會日常生活常見之物，價
    值非高，一般人均可輕易取得，無論沒收實物或追徵價額，
    對防止再犯之效果有限，難認有刑法上之重要性，為免執行
    上之困難，爰均不予宣告沒收。
據上論斷，應依刑事訴訟法第369條第1項前段、第364條、第299
條第1項前段、第300條，兒童及少年福利與權益保障法第112條
第1項，修正前刑法第277條第1項，刑法第2條第1項前段、第28
條、第55條、第47條第1項、第41條第1項前段、第74條第1項第1
款，刑法施行法第1條之1第1項、第2項，判決如主文。
本案經檢察官林俊杰提起公訴，檢察官丙○○到庭執行職務。
中　　華　　民　　國　　110 　年　　11　　月　　23　　日
            刑事第四庭     審判長法　官   蔡  名  曜
                                 法　官   黃  玉  琪
                                 法　官   林  宜  民
以上正本證明與原本無異。
被告不得上訴。
檢察官得上訴。
如不服本判決應於收受送達後20日內向本院提出上訴書狀，其未
敘述上訴理由者，並得於提起上訴後20日內向本院補提理由書（
均須按他造當事人之人數附繕本）「切勿逕送上級法院」。因疫
情而遲誤不變期間，得向法院聲請回復原狀。
                                 書記官   謝  安  青
　　　　　　　　　　　　　　　　 
中　　華　　民　　國　　110 　年　　11　　月　　23　　日

附錄本案論罪科刑法條：
修正前刑法第277條第1項
傷害人之身體或健康者，處3年以下有期徒刑，拘役或1千元以下
罰金。